臺灣臺南地方法院新市簡易庭民事判決
111年度新簡字第292號
原      告  葉小琳  

被      告  陳富貴  


上列當事人間請求損害賠償(交通)事件，本院於民國111年11月8
日言詞辯論終結，判決如下：
    主  文
被告應給付原告新臺幣參拾伍萬柒仟捌佰貳拾肆元。
原告其餘之訴駁回。
訴訟費用由被告負擔百分之六十一，餘由原告負擔。
本判決原告勝訴部分得假執行。但被告如以新臺幣參拾伍萬柒仟
捌佰貳拾肆元為原告預供擔保，得免為假執行。
原告其餘假執行之聲請駁回。
    事實及理由
一、按訴狀送達後，原告不得將原訴變更或追加他訴。但擴張或
    減縮應受判決事項之聲明者，不在此限，民事訴訟法第255
    條第1項第3款定有明文。本件原告起訴時聲明原為：被告應
    給付原告新臺幣（下同）678,618元。嗣於本院審理中就看
    護費部分之請求擴張為86,400元，另捨棄薪資損失107,070
    元部分之請求，因而變更請求金額為589,387元，核屬減縮
    訴之聲明，參諸首揭規定，自屬適法，應予准許。
二、原告起訴主張：
　㈠訴之聲明：
　⒈被告應給付原告589,387元。
　⒉請准供擔保宣告假執行。
　㈡被告於民國109年12月18日8時56分許，駕駛車牌號碼0000-00
    號自用小客車，沿臺南市善化區臺19甲線由北往南方向行駛
    ，行經該路段與未命名道路（路燈編號421358）之設有行車
    管制號誌之交岔路口時，本應注意汽車行駛至交岔路口，其
    行進、轉彎，應遵守燈光號誌，且當時客觀上並無不能注意
    之情事，竟疏未注意即貿然闖越紅燈直行。適原告騎乘車牌
    號碼000-000號普通重型機車（下稱系爭機車），沿上開未
    命名道路由西往東騎乘至該處，見狀閃避不及，二車遂發生
    碰撞（下稱系爭事故），致原告受有左側脛骨平台閉鎖性骨
    折、左側足部第二蹠骨移位閉鎖性骨折等傷害（下稱系爭傷
    害），系爭機車亦受損，爰依侵權行為之法律關係，請求被
    告賠償醫療費用78,978元、藥品費11,209元（含藥品、醫材
    2,709元、膝支架8,500元）、看護費86,400元、增加生活費
    用3,000元、門診車資4,000元、機車維修費5,800元、精神
    慰撫金40萬元，共計589,387元。
三、被告則以下列情詞資為抗辯：
  ㈠聲明：原告之訴駁回。
  ㈡當時我是綠燈直行，沒有闖紅燈，是警察誤判。是原告撞我
    的，我無法接受要負全責，我有提出證據給地檢署。
四、本院得心證之理由：
　㈠按汽車行駛至交岔路口，其行進、轉彎，應遵守燈光號誌或
    交通指揮人員之指揮；圓形綠燈係在無其他標誌、標線禁制
    或指示下，圓形綠燈表示准許車輛直行或左、右轉；圓形紅
    燈係車輛面對圓形紅燈表示禁止通行，不得超越停止線或進
    入路口，道路交通安全規則第102條第1項第1款前段及道路
    交通標誌標線號誌設置規則第206條第1、5款分別訂有明文
    。查被告於109年12月18日8時56分許，駕駛車牌號碼0000-0
    0號自用小客車，沿臺南市善化區臺19甲線由北往南方向行
    駛，行經該路段與未命名道路（路燈編號421358）之設有行
    車管制號誌之交岔路口時，本應注意汽車行駛至交岔路口，
    其行進、轉彎，應遵守燈光號誌，面對圓形紅燈表示禁止通
    行，不得超越停止線或進入路口，且當時客觀上並無不能注
    意之情事，竟疏未注意即貿然闖越紅燈直行，適原告騎乘系
    爭機車，沿上開未命名道路由西往東騎乘至該處，見狀閃避
    不及，二車發生碰撞，致原告受有系爭傷害，系爭機車亦受
    損。被告因上開過失傷害行為，經本院刑事庭於111年3月10
    日以111年度交易字第53號判決，判處被告犯過失傷周罪，
    處有期徒刑2月，如易科罰金，以1,000元折算1日，並已確
    定在案等情，有麻豆新樓醫院診斷證明書、臺南市政府警察
    局善化分局之道路交通事故現場圖、道路交通事故調查表（
    一）（二）、現場照片、事故現場監視器翻拍照片及上開刑
    事判決附卷可參（附民卷第7頁、臺南市政府警察局善化分
    局刑案偵查卷宗第53-57、65-93頁、臺灣臺南地方檢察署11
    1年度偵字第8975號卷第21-33頁、調解卷第17-21頁），堪
    認屬實。
　㈡被告固否認其闖越紅燈，惟並未提出任何證據可憑。經查，
    臺灣臺南地方檢察署檢察官、本院刑事庭曾各自勘驗系爭事
    故路口監視器檔案、系爭事故現場停等紅燈之自小客車上行
    車紀錄器檔案之結果，均呈現被告於上開時、地確實闖越紅
    燈致生系爭事故之畫面，有勘驗筆錄、準備程序筆錄附卷可
    佐（臺灣臺南地方檢察署111年度偵字第8975號卷第52-53頁
    、本院111年度交易字第53號刑事卷宗第28-29頁）。又系爭
    事故經送臺南市車輛行車事故鑑定會鑑定之結果，亦認被告
    未依號誌指示行駛，闖越紅燈，為肇事原因，原告無肇事因
    素等情，有該會110年8月23日南市交鑑字第1101023240號函
    暨所附南鑑0000000案鑑定意見書在卷可參（臺灣臺南地方
    檢察署111年度偵字第8975號卷第43-46頁）。是被告上開所
    辯，尚屬無據。
　㈢次按因故意或過失，不法侵害他人之權利者，負損害賠償責
    任；不法侵害他人之身體或健康者，對於被害人因此喪失或
    減少勞動能力或增加生活上之需要時，應負損害賠償責任；
    不法侵害他人之身體、健康、名譽、自由、信用、隱私、貞
    操，或不法侵害其他人格法益而情節重大者，被害人雖非財
    產上之損害，亦得請求賠償相當之金額，民法第184條第1項
    前段、第193條第1項及第195條第1項前段分別定有明文。原
    告因被告上開過失行為而受有系爭傷害，已如前述，揆諸上
    揭規定，原告自得請求被告負侵權行為損害賠償責任。茲就
    原告之請求，分項論述如下：
　⒈醫療及藥品費用：
　  原告請求此部分費用90,187元，並提出麻豆新樓醫院醫療收
    據、大樹學甲藥局交易明細、統一發票、免用統一發票收據
    為憑（本院卷第31-35頁），應為治療系爭傷害所需之必要
    費用，故此部分請求，核屬有據。
  ⒉看護費用：
    按親屬間之看護，縱因出於親情而未支付該費用，然其所付
    出之勞力，顯非不能以金錢為評價，此種基於身分關係之恩
    惠，自不能加惠於加害人，而應比照一般看護情形，認被害
    人受有相當看護費之損害，命加害人賠償，始符民法第193
    條第1項所定「增加生活上需要」之意旨（最高法院89年度
    台上字第1749號民事判決參照）。查原告因系爭傷害，在麻
    豆新樓醫院住院6日，出院後需專人照護1個月，專人全日照
    顧之費用為每日2,400元等情，有麻豆新樓醫院診斷證明書
    、台南市住院病患家事服務業職業工會111年9月14日南市住
    工總字第111098號函在卷可佐（本院卷第29、105頁）。故
    原告主張係由其母看護，請求被告賠償看護費用86,400元（
    計算式：2,400×36＝86,400），應屬有據。
  ⒊增加生活費用：
　  原告此部分請求被告賠償3,000元，並未提出任何證據可佐
    ，是此部分請求，尚屬無據。
  ⒋門診車資費用：
　  原告此部分請求被告賠償4,000元，惟未提出任何證據可佐
    ，是此部分請求，難認有據。
  ⒌系爭機車維修費用：
　⑴按不法毀損他人之物者，被害人得請求賠償其物因毀損所減
    少之價額；負損害賠償責任者，除法律另有規定或契約另有
    訂定外，應回復他方損害發生前之原狀；債權人得請求支付
    回復原狀所必要之費用，以代回復原狀，民法第196條、第2
    13條第1項、第3項分別定有明文。而依民法第196條請求賠
    償物被毀損所減少之價額，得以修復費用為估定之標準，但
    以必要者為限，如修理材料以新品換舊品，應予折舊（最高
    法院77年度第9次民事庭會議決議可資參考）。查系爭機車
    為99年3月出廠，於系爭事故發生時為原告所有，而原告主
    張系爭機車維修費用共計5,800元（含零件3,860元、工資1,
    940元），有交通部公路總局嘉義區監理所臺南監理站111年
    9月20日嘉監南站字第1110248559號函及檢附之機車車主歷
    史查詢、機車車籍查詢、估價單及收據附卷可佐（本院卷第
    87、97-103頁）。上開估價單中之零件費用3,860元，既係
    以新零件更換被毀損之舊零件，自應將折舊予以扣除，始為
    合理。
　⑵又依行政院所頒布固定資產耐用年數表及固定資產折舊率表
    ，機械腳踏車之耐用年數為3年，依定率遞減法之折舊率係
    千分之536。而系爭機車係99年3月出廠，故自出廠起至109
    年12月18日系爭事故發生時，已超過前述耐用年數，但系爭
    機車於系爭事故發生時仍正常使用中，足見其零件應仍在固
    定資產耐用年限內，方可繼續使用，難認其零件已無殘餘價
    值，如超過耐用年限之部分仍依定率遞減法繼續予以折舊，
    則與固定資產耐用年限所設之規定不符。故參酌營利事業所
    得稅查核準則第95條第8款「營利事業折舊性固定資產，於
    耐用年限屆滿仍繼續使用者，其殘值得自行預估可使用年數
    並重新估計殘值後，按原提列方法計提折舊。」、所得稅法
    第51條第1項「固定資產之折舊方法，以採用平均法、定率
    遞減法、年數合計法、生產數量法、工作時間法或其他經主
    管機關核定之折舊方法為準」及所得稅法施行細則第48條第
    1款「固定資產之折舊方法採平均法者，以固定資產成本減
    除殘值後之餘額，按固定資產耐用年數表規定之耐用年數平
    均分攤，計算每期折舊額」之規定，本院認採用「平均法」
    計算其最後1年折舊後之殘值作為前開零件之殘餘價值【計
    算式：取得價格÷（耐用年限＋1）＝殘值】，應屬合理。是上
    開零件費用3,860元依前揭平均法計算其折舊後，零件之殘
    餘價值為965元【計算式：3,860/(3+1)＝965】。至工資費用
    1,940元部分，自無須依資產耐用年限予以折舊。是原告得
    向被告請求系爭機車因系爭事故所支出之修復費用應為2,90
    5元（計算式：965+1,940＝2,905）。
　⒍精神慰撫金：
　⑴按慰藉金之賠償須以人格權遭遇侵害，使精神上受有痛苦為
    必要，其核給之標準固與財產上損害之計算不同，然非不可
    斟酌雙方身分資力與加害程度，及其他各種情形核定相當之
    數額。又以人格權遭遇侵害，受有精神上之痛苦，而請求慰
    藉金之賠償，其核給之標準，須斟酌雙方之身分、資力與加
    害程度及其他各種情形核定相當之數額（最高法院51年台上
    字第223號民事判例、86年度台上字第3537號民事判決意旨
    參照）。查原告因被告過失行為受有系爭傷害，已如前述，
    原告經手術後需植入互鎖性鋼釘鋼板骨內固定器，並持續進
    行復健程序，有麻豆新樓醫院診斷證明書附卷可稽（本院卷
    第29頁），影響原告之身心健康及生活情形甚鉅，系爭傷害
    縱日後復原，勢與未經任何創傷之原有健康狀態有別，原告
    精神上應承受相當之痛苦，故原告就所受非財產上之損害，
    請求被告賠償相當之金額即精神慰藉金，自屬有據。
　⑵查原告為嘉義縣私立萬能高級工商職業學校畢業，任職於華
    美光學科技股份有限公司，109、110年度之所得分別為511,
    101元、358,051元，名下有投資2筆等財產；被告為國中畢
    業，109年度無所得、110年度之所得為1萬元，名下有田賦4
    筆、土地1筆、汽車1輛等財產，有原告之畢業證書、華美光
    學科技股份有限公司民事陳報狀及本院依職權調閱之稅務電
    子閘門財產所得調件明細表、個人戶籍資料查詢結果在卷可
    佐（本院卷第47、71頁）。本院審酌上述兩造之身分、教育
    程度、經濟能力及原告因系爭傷害所遭受精神上痛苦之程度
    等一切情狀，認原告所受非財產上即精神慰撫金之損害以25
    萬元為適當，逾此範圍之請求，尚屬無據。
　⒎基上，原告請求被告賠償之金額總計為429,492元（計算式
    ：90,187＋86,400＋2,905＋250,000＝429,492）。
  ㈣再按被保險汽車發生汽車交通事故，受益人得在本法規定之
    保險金額內，直接向保險人請求保險金；保險人依本法規定
    給付之保險金，視為加害人或被保險人損害賠償金額之一部
    分，加害人或被保險人受賠償請求時，得扣除之，強制汽車
    責任保險法第28條、第30條分別定有明文。查原告因系爭事
    故，業已向旺旺產物保險股份有限公司領取強制責任保險金
    71,668元，有原告提出之強制險醫療給付費用彙整表在卷可
    參（本院卷第49頁）。故此部分費用依法應予扣除，扣除後
    原告得請求被告賠償之金額為357,824元（計算式：429,492
    －71,668＝357,824）。
五、綜上所述，原告本於侵權行為之法律關係，請求被告給付35
    7,824元，為有理由，應予准許，逾前開範圍之請求，為無
    理由，應予駁回。
六、本件係適用民事訴訟法第427條第2項第11款之簡易訴訟程序
    所為被告部分敗訴之判決，依同法第389條第1項第3款規定
    ，就原告勝訴部分應依職權宣告假執行。此部分原告雖陳明
    願供擔保聲請宣告假執行，然其聲請僅係促使法院為職權之
    發動，爰不另為假執行准駁之諭知。至原告敗訴部分，其假
    執行之聲請失所附麗，應予駁回。
七、訴訟費用負擔之依據：民事訴訟法第79條。
中    華    民    國   111    年    11    月    22    日
                  新市簡易庭  法  官  陳尹捷
以上正本證明與原本無異。
如不服本判決，應於送達後廿日內，向本院提出上訴狀並表明上
訴理由，如於本判決宣示後送達前提起上訴者，應於判決送達後
廿日內補提上訴理由書（須附繕本）。如委任律師提起上訴者，
應一併繳納上訴審裁判費。
中　　華　　民　　國　　111 　年　　11　　月　　22　　日
            　　　　　　　　　書記官  吳佩芬